【裁判字號】    98,台上,2141
【裁判日期】    980417
【裁判案由】    違反槍砲彈藥刀械管制條例
【裁判全文】
最高法院刑事判決            九十八年度台上字第二一四一號
上  訴  人  甲○○
上列上訴人因違反槍砲彈藥刀械管制條例案件，不服台灣高等法
院台南分院中華民國九十五年九月二十日第二審判決（九十五年
度上訴字第八二六號，起訴案號：台灣雲林地方法院檢察署九十
四年度偵字第一九五一號），提起上訴，本院判決如下：
    主  文
上訴駁回。
    理  由
按刑事訴訟法第三百七十七條規定，上訴於第三審法院，非以判
決違背法令為理由，不得為之。是提起第三審上訴，應以原判決
違背法令為理由，係屬法定要件。如果上訴理由書狀並未依據卷
內訴訟資料，具體指摘原判決不適用何種法則或如何適用不當，
或所指摘原判決違法情事，顯與法律規定得為第三審上訴理由之
違法情形，不相適合時，均應認其上訴為違背法律上之程式，予
以駁回。本件原判決撤銷第一審之科刑判決，改判仍論上訴人甲
○○以未經許可，持有子彈罪，處有期徒刑捌月，併科罰金新台
幣伍萬元；又未經許可，製造可發射子彈具有殺傷力之改造手槍
罪，處有期徒刑伍年貳月，併科罰金新台幣拾萬元。應執行有
期徒刑伍年捌月，併科罰金新台幣拾萬元；並諭知罰金易服勞
役之折算標準，及為相關從刑之宣告。就未經許可持有子彈部分
，係依憑上訴人對原判決所認定：其持有具殺傷力之改造子彈、
制式霰彈各一顆之事實，已供承在卷，該查獲扣案之改造子彈、
霰彈經送內政部警政署刑事警察局鑑定結果，認：送鑑改造子彈
一顆，係由玩具金屬彈殼加裝直徑約七.八mm 土造金屬彈頭而成
之改造子彈，經實際試射，可擊發，送鑑制式霰彈一顆，係口徑
九mm之制式子彈，均具殺傷力。有該局九十四年六月八日刑鑑字
第０九四００六八六八二號槍彈鑑定書在卷可稽；就未經許可製
造改造手槍部分，係依憑上訴人供承：於民國九十年間某日，在
雲林縣斗六市○○路其所開設之金鼎川菜館餐廳內，自陳國書（
已死亡）處取得原不具殺傷力之仿WALTHER廠PPK/S型半自動手槍
製造之金屬玩具手槍一支之事實不諱，於警詢及檢察官偵訊中並
供稱：向陳國書取得之槍枝因槍管不盡理想，所以另取得槍管再
自行修改後裝上該改造槍枝等語。九十四年四月二十八日在上訴
人住處查獲之槍枝、槍管送內政部警政署刑事警察局鑑定結果，
認：送鑑改造手槍一支（槍枝管制編號：0000000000
）係由仿WALTHER廠PPK/S型半自動手槍製造之金屬玩具手槍換裝
土造金屬槍管而成之改造手槍，機械性能良好，可擊發適用之子
彈，具殺傷力，送鑑改造槍管二支，一支為土造金屬槍管，一支
係金屬管狀物等情。亦有前揭槍彈鑑定書可稽等證據資料，而為
論斷，已敘明其所憑之證據及得心證之理由。而以上訴人翻異前
詞，否認犯罪，辯稱：我沒有改造手槍，製作警詢筆錄時，是警
察自己講的，偵查中的筆錄，是因為檢察官拍桌子，說我有這些
東西，會是什麼好人，我嚇到以後就沒有翻供，後來有一個人，
說他認識這邊的法官，我給錢後他就會處理，我後來給了二十萬
元，我就是相信那個人，才沒有再否認什麼。扣案物品是家庭常
用的東西，不是用來改造槍枝的云云，為卸責之詞，無足憑採。
已在理由內依憑調查所得之證據資料，詳加指駁；並說明：（一
）第一審勘驗警詢錄音後，由上訴人自白之語氣，前後問答整體
以觀，上訴人之陳述應係出於自由意志，且無辯護人所謂「誘導
」之情事。本件警詢筆錄製作之時間自九十四年四月二十八日下
午一時十五分起至同日下午二時十分止，時間不及一小時，尚不
至於使人產生疲累之情形。上訴人於警詢筆錄中，對於員警所提
問題所為回答仍有否認之情形，筆錄製作係採一問一答之方式，
並無「都是警察自己講的」之情形。而警詢筆錄經檢察官於九十
四年四月二十九日訊問時，朗讀筆錄逐字告以內容，問上訴人是
否正確，其答稱：「正確，但是我要強調我沒有販賣槍枝」等語
。益徵上訴人之自白除改造槍枝用之工具並未提及「底火」、「
磨刀石」外，其餘之自白具有任意性，且筆錄之記載與上訴人供
述之語意均大致相同，故除該不符之部分外，其餘警詢筆錄之自
白，可為證據。上訴人於警詢之自白與其在偵訊中所陳述之情節
大致相符，且所述與鑑定報告及扣得之工具相符，警詢筆錄具有
較可信之特別情況，且為證明犯罪事實存否所必要（均詳後述）
，具有證據能力，可採為認定犯罪事實之證據。（二）上訴人在
檢察官偵訊時，由其問答顯示其偵訊之自白出於任意性。雖偵訊
錄影光碟只有影像，沒有聲音，應係機器操作失誤所致，而由攝
錄影像既然可窺見其自白出於自由意志，又查無所辯：檢察官拍
桌恐嚇之情事。則其向檢察官所為之陳述，亦有證據能力。（三
）扣案如原判決附表編號５所示之物品，雖為家庭常見之物或可
供雕刻所用之物，並非製造槍枝所專用之工具。惟上開工具各有
其功用，使用方式因人而異，於改造、裝修槍枝若有適用時機時
，自可加以使用，尚難以該工具之一般用途，逕認無從用以改造
槍枝。且上訴人於警詢、偵查中亦自承：上開工具為其改造前開
槍枝所用工具之事實在卷。（四）爰以上訴人之責任為基礎，審
酌其無視法令禁制，未經許可持有子彈，及製造具殺傷力之改造
手槍，其製造之方式、數量，並未持以另犯他案，對社會之危害
尚輕，及其素行良好、已婚、職業為廚師、教育程度為高中肄業
、犯後之初於警詢、偵訊中尚坦承犯行，惟終為脫免刑責而飾詞
卸責狡辯等一切情狀，分別量處如前示之刑，並定應執行有期徒
刑五年八月，併科罰金新台幣參拾萬元之理由。從形式上觀察，
原判決並無足生影響判決結果之違背法令情形存在。上訴意旨略
稱：（一）本件上訴人之警詢筆錄，係出於警方之誘導，因此於
警詢及檢察官之偵訊筆錄均不宜列為證據。且檢察官之偵訊錄音
帶並無上訴人應訊之聲音，以供比對是否與筆錄相符，即屬違反
刑事訴訟法第一百條之一第一項之規定，而無證據能力。（二）
上訴人於警詢及偵訊中對其究使用何種工具改造槍械，明顯不一
，且原審並未傳訊黃慶吉到庭查明其是否交付槍管予上訴人，有
應於審判期日調查之證據未予調查之違背法令。（三）上訴人因
一時失慮誤觸法網，係單純改造持有槍彈，並非蓄意擁槍自重，
對社會治安之危害較小，情節堪憐，應從輕量刑，原判決逕判處
應執行有期徒刑五年八個月，罪刑顯不相當，與法未合等語。惟
查：（一）刑事訴訟法第一百條之一第一項固規定訊問被告，原
則上應全程連續錄音；必要時，並應全程連續錄影；同條第二項
亦規定「筆錄內所載之被告陳述與錄音或錄影之內容不符者，除
有前項但書情形外，其不符之部分，不得作為證據」。同法第一
百條之二亦準用同法第一百條之一之規定。考其立法目的，在於
建立訊問筆錄之公信力，並擔保訊問程序之合法正當；亦即在於
擔保犯罪嫌疑人對於訊問之陳述，係出於自由意思及筆錄所載內
容與陳述相符。如果犯罪嫌疑人之自白，係基於自由意思而非出
於不正之方法，且其自由之陳述與事實相符，縱令於訊問時未經
全程連續錄音或錄音故障而無聲音，致訊問程序稍嫌微疵，仍難
謂其自白之筆錄，無證據能力。原判決已說明：檢察官偵訊光碟
只有影像，沒有聲音，然審酌其訊問之過程，仍足認上訴人之自
白係出於自由意志，可為證據，及勘驗警詢錄音內容，上訴人之
自白亦非出於「誘導」，而係基於自由意志，具證據能力之理由
。並無不合。上訴意旨置原判決明白之論斷於不顧，猶執原判決
已說明理由而詳予指駁之陳明辯解，自非合法之第三審上訴理由
。（二）所謂依法應於審判期日調查之證據，係指與待證事實有
重要關係，在客觀上顯有調查必要性之證據而言，故其範圍並非
漫無限制，必其證據與判斷待證事實之有無，具有關連性，得據
以推翻原判決所確認之事實，而為不同之認定，始足當之。原判
決依憑調查所得之證據資料，就上訴人未經許可，製造可發射子
彈具有殺傷力之改造手槍之犯罪事實，已明確認定，詳細記載，
並敘明其得心證之理由。所為之論斷與證據法則並無違背，縱其
槍管非自黃吉慶處取得，亦不影響於上訴人製造改造手槍之犯罪
事實之認定，原審未傳訊黃吉慶調查，與應於審判期日調查之證
據未予調查之違法情形有別，自不得執此資為上訴第三審之合法
理由。（三）量刑輕重係屬事實審法院得依職權自由裁量之事項
，原判決以上訴人之責任為基礎，審酌刑法第五十七條各款所列
情形及其他一切情狀，分別就其未經許可，持有子彈罪，量處有
期徒刑八月，併科罰金新台幣五萬元；就未經許可，製造可發射
子彈具有殺傷力之改造手槍罪，判處有期徒刑五年二月，併科罰
金新台幣三十萬元。定應執行刑有期徒刑五年八月，併科罰金新
台幣三十萬元之理由，既未逾法定刑度，又無濫用量刑權限之情
形，核於罪刑相當原則無違，即不得指為違法。上訴意旨就原審
量刑職權之適法行使，全憑己見，任意指摘，自非上訴第三審之
適法理由。其餘上訴意旨，核屬對於事實審法院取捨證據與自由
判斷證據證明力之職權行使，徒以自己之說詞，泛指其為違法，
難認已符合首揭法定之第三審上訴要件。其上訴違背法律上之程
式，應予駁回。
據上論結，應依刑事訴訟法第三百九十五條前段，判決如主文。
中    華    民    國  九十八  年    四    月   十七   日
                      最高法院刑事第三庭
                          審判長法官  林  增  福
                                法官  張  清  埤
                                法官  陳  世  雄
                                法官  蔡  國  在
                                法官  王  居  財
      本件正本證明與原本無異
                                      書  記  官
中    華    民    國  九十八  年    四    月  二十一  日
                                                      v


司法院資訊處製作；財團法人民間司法改革基金會備份。
